臺灣高等法院民事裁定　　　　　　　　　96年度抗字第1840號
抗告人　乙○○
上列抗告人因與相對人甲○○等間提存聲明異議事件，對於中華
民國九十六年九月二十九日臺灣板橋地方法院九十六年度聲字第
二三五七號裁定提起抗告，本院裁定如下：
    主  文
抗告駁回。
抗告費用由抗告人負擔。
    理  由
一、按債權人受領遲延或不能確知孰為債權人而難為給付者，清
    償人得將其給付物，為債權人提存之，民法第三百二十六條
    定有明文。而聲請清償提存，依提存法第八條、第九條規定
    ，聲請人應作成提存書一式二份，連同提存物一併提交提存
    物保管機構，並附具提存通知書。提存書應記載：提存人之
    姓名或名稱、住居所；提存金額；提存之原因。如為清償提
    存之提存書時，尚應記載指定之提存物受取人，或不能確知
    受取人之事由，其受取提存物如應為對待給付，或須有一定
    條件時，並應記載其對待給付之標的或其條件。又提存所接
    到提存物保管機構轉送之提存書，應審查法院是否有管轄權
    、提存書是否合於程式、提存物與提存書之記載是否完備、
    應提出之證明文件是否完備等事項。清償提存，關於提存原
    因之證明文件，則無庸附具，此觀提存法施行細則第三條第
    一項、第二十條第二項即明。是提存事件係屬非訟程序，提
    存所對於清償提存事件，僅須就是否符合上開規定為形式上
    之程式，倘符合規定即應准予提存。至有關實體法律關係之
    原因事實，如提存有無依債之本旨為之、是否生清償效力等
    ，應由當事人另循訴訟解決，提存所並無權審查、認定。
二、本件抗告人主張：相對人與伊間因共有土地買賣事件，相對
    人於民國九十六年八月十四日依土地法第三十四條之一規定
    ，將伊應領取之價款新台幣三萬一千元辦理清償提存，並於
    提存書記載其對待給付條件為「應檢附提存人之同意書始得
    領取」，經原法院以九十六年度存字第四三０八號准予提存
    在案。然伊與相對人同為共有土地之出賣人，同負有移轉土
    地所有權與買受人之義務，並取得買賣價款之權利，現土地
    已移轉登記於買受人名下，伊於買賣契約中已為對待給付，
    伊與相對人間並未因契約互負債務，則提存通知書記載之對
    待給付條件，顯為法律外之限制，影響伊之權益甚鉅。且提
    存所同意相對人於提存書上加註「應檢附提存人之同意書」
    對待給付條件，涉及當事人間是否已生清償效力及權利義務
    之實體爭執，顯已逾形式審查範圍，何以提存所就該事項得
    加以審究，豈非相互矛盾。伊依提存法第十九條規定，就提
    存所准予提存之處分聲明異議，合法有據。原法院駁回其異
    議裁定，應予廢棄等語。
三、查本件提存人即相對人聲請清償提存時，已據其提出提存書
    、提存通知書、國庫存款收款書、提存費繳款書，並於提存
    書載明提存物受取人之姓名及住所、提存原因及事實、提存
    物之名稱及數量、證明文件為存證信函、回執聯、登記簿謄
    本、戶籍謄本、買賣契約書等，並提出證明文件為證。原法
    院提存所依首開提存法第八、九條及同法施行細則第三條規
    定為形式上審查後，而准予提存，經核於法並無違誤。抗告
    人雖主張相對人所附「應檢付提存人之同意書始得領取」之
    對待給付條件，為法律外之限制，且涉及清償效力之實體問
    題，提存所准許相對人為此加註，有逾形式審查範圍等語。
    然本件既為清償提存事件，相對人於提存書上加註上開條件
    ，其是否應予記載或刪除，應由提存人自行決定，提存所無
    權干涉。況相對人之提存有無依債務之本旨為之、是否符合
    清償提存之實質要件、是否已生清償效力等，核均屬兩造間
    權利義務之實體爭執，更非提存所得加以審究。從而，抗告
    人對於提存所准予提存之處分聲明異議，並無理由，原法院
    裁定駁回其聲明異議，核無不合。抗告意旨指摘原裁定不當
    ，求予廢棄，委無理由，應予駁回。
四、據上論結，本件抗告為無理由，爰裁定如主文。
中　　華　　民　　國　　96　　年　　11　　月　　23　　日
                    民事第十庭
                        審判長法　官  黃豐澤
                              法  官  蕭艿菁
　　　　　　　　　　　　　　  法  官  林麗玲
正本係照原本作成。
不得再抗告。
中　　華　　民　　國　　96　　年　　11　　月　　23　　日
                              書記官  陶美玲
